【裁判字號】    91,重訴,1992
【裁判日期】    920926
【裁判案由】    違反商業會計法等
【裁判全文】
臺灣臺中地方法院刑事判決                      九十一年度重訴字第一九九二號
    公  訴  人  台灣台中地方法院檢察署檢察官
    被      告  丁○○
    選任辯護人  林見軍律師
                魏其村律師
                王叔榮律師
右列被告因違反商業會計法等案件，經檢察官提起公訴（八十九年度偵字第一六八八
一號），本院判決如左：
    主  文
丁○○共同主辦會計人員以明知為不實之事項，而記入帳冊，處有期徒刑伍月，如易
科罰金，以參拾元折算壹日。
    事  實
一、丁○○原為新偕中建設股份有限公司（以下簡稱新偕中公司）前總經理，負責辦
    理新偕中公司八十一年度增資事宜（該公司辦理增資當時係擔任會計經理），亦
    負責公司之帳冊登載，而為主辦會計人員。民國七十八年五月間，新偕中公司欲
    取得原屬甲○○（應有部分十分之六）、乙○○（應有部分十分之四，此部分登
    記名義人雖為乙○○，然實際為乙○○、蔡長海、吳李素卿等人所共有）共有之
    台中縣潭子鄉○○○段二五之一、二五之二十、二五之二一、三九之十一、四十
    之一、一七一之十一、一七一之二三等七筆土地，供作建築用地，而與甲○○等
    人洽商。甲○○於七十八年六月一日將其所有前開土地應有部分之部分（換算面
    積為二千一百二十七點四四坪）以每坪新台幣（下同）十二萬七千八百二十元之
    價格，合計二億七千一百九十三萬元透過乙○○出售予新偕中公司，同年月六日
    乙○○等人亦將上開土地應有部分（換算面積為一千一百八十一點三五坪），以
    一億五千一百萬零一百五十七元，出售與新偕中公司。是時乙○○另以每股十元
    之代價，由丙○○處購得新偕中公司股份，丙○○與乙○○為使新偕中公司資產
    負債膨脹，俾便將來申請增資及股票上市，二人竟將上開土地買賣價格虛予提高
    為每坪二十五萬元，合計二億九千五百三十三萬七千五百元後，書立一份「不動
    產預定買賣契約」以掩人耳目，並與知悉上開買賣價格甚詳之丁○○共同基於登
    載不實事項於帳冊之犯意聯絡，於七十九年間，在台中市○○路○段六一號十七
    樓新偕中公司內，將此不存在之未付款一億四千四百三十三萬七千三百四十三元
    之不實事項委由不知情之成年會計人員接續登載於該公司七十九年（起訴書誤載
    為七十八年）十二月二十八日及二十九日之帳冊上，足以生損害於該公司股東、
    債權人及中央主管機關對於公司業務管理之正確性。嗣並進而於八十一年四月間
    ，新偕中公司向前財政部證券管理委員會（以下簡稱證管會）申請辦理增資並補
    辦公開發行股票事宜時，由丁○○囑不知情之成年會計人員依上開帳冊製作不實
    財務報表，並於八十一年四月十三日交由不知情建業會計師事務所會計師張龍憲
    、鄭惠秋向證管會提出申請辦理增資並補辦公開發行股票，使證管會在內部文書
    上為不實之記載，足以生損害於證管會就增資案件核駁之正確性（梁伯薰部分已
    由臺灣高等法院臺中分院以八十九年度重上更一字第一四九號刑事判決處有期徒
    刑一年二月，並經最高法院判決駁回上訴確定；乙○○部分則由本院以八十四年
    度訴字第二五二二號刑事判決處有期徒刑六月，並經臺灣高等法院臺中分院判決
    駁回上訴確定在案）。
二、案經台灣高等法院台中分院檢察署檢察長令由台灣台中地方法院檢察署檢察官偵
    查起訴。
    理  由
一、訊據被告丁○○，固坦認前曾擔任新偕中公司會計經理，負責公司之帳冊登載，
    為主辦會計人員，其並負責辦理新偕中公司八十一年度增資事宜；且就七十八年
    間，新偕中公司購得原屬甲○○（應有部分十分之六）、乙○○（應有部分十分
    之四，此部分登記名義人雖為乙○○，然實際為乙○○、蔡長海、吳李素卿等人
    所共有）共有之台中縣潭子鄉○○○段二五之一、二五之二十、二五之二一、三
    九之十一、四十之一、一七一之十一、一七一之二三等七筆土地，供作建築用地
    ，其中甲○○所有應有部分之部分（換算面積為二千一百二十七點四四坪），係
    於七十八年六月一日以每坪十二萬七千八百二十元之價格，合計二億七千一百九
    十三萬元透過乙○○購得，而乙○○等人所有之上開土地應有部分（換算面積為
    一千一百八十一點三五坪），則於同年月六日由新偕中公司與乙○○書立買賣契
    約書予以買受，復依該契約書所載之交易價格乃每坪二十五萬元，合計價金二億
    九千五百三十三萬七千五百元，嗣其亦確於七十九年間，在台中市○○路○段六
    一號十七樓新偕中公司內，將此交易內容委由其主管會計部門內之會計人員接續
    登載於該公司七十九年十二月二十八日及二十九日之帳冊上等之事實。惟矢口否
    認有將不實事項記入帳冊之犯行，辯稱：「七十八年間我在新偕中任會計經理，
    公司所有的土地買賣，有董事長（按即丙○○）個人的買賣，也有用公司名義買
    的土地，他個人名義的買賣，我們接觸不到，至於公司的部分也是他自己接洽完
    後，拿合約及付款單據憑證交給我們做帳，我們才開始接觸案子，之前我們沒有
    接觸，所以說我低價高報用來辦理增資這是不實的，我沒有參與買賣過程，如果
    我有參與的話，那些賣方的當事人應該認識我，我也要認識他，最少甲○○我沒
    有見過，至於乙○○、蔡長海、吳李素卿這些人是公司的股東所以我認識。我印
    象中這些股東賣了兩塊土地給新偕中，而不知道是賣了哪一塊土地給新偕中後，
    他們才成為新偕中股東，所以我認識他們，甲○○我從頭到尾都沒有見過面，也
    不認識他。我開始接觸以後，就是董事長拿合約給出納，出納才轉給會計，會計
    才開始憑合約作為做帳的憑證。而且應給付的款項都是出納付的，但是第一筆的
    款項可能是董事長個人先付，但是做帳時我們會把同額的款項從公司提出來還給
    董事長，包括第二筆以後要做的款項，都是會計做帳，出納付錢。我們會計都是
    依據合約上所載付款條件及日期做帳，做完帳後，傳票給出納，要怎麼付錢，是
    出納決定，所以有沒有錢付，以及何時付，我們就不清楚。出納付完錢後，會再
    把收據、傳票等憑證送還會計，會計再憑以正式入帳，如果付完錢後，我們會認
    為合約已經完成，那一些土地我們才認為是公司資產。在辦理增資時我有確定這
    筆合約已經完成，而且錢確實已經按合約內容付清，這些我們都按出納交給我們
    的憑證來認定錢已經付清。我以一個會計經理的職位，根本接觸不到決策核心他
    們處理的過程，我只就我實際拿到的資料來做帳」、「我是在他們訂約後，他們
    拿合約給我，應該是董事長或副董事長他們其中一人拿給我，或是他們直接拿給
    會計，我才參與審核，審核看是否符合會計程序，依會計程序付款。新偕中有會
    計及出納二個不同部門，會計會依合約製做傳票，交給出納，出納再依傳票付款
    ，他們付款會看公司的資金調度情形付款，我沒有參與公司的資金調度。公司如
    何付款我也不清楚。我是在公司付完款後，拿到憑證，我才知道有無付款以及如
    何付款入帳，如果我知道合約不實在的話我就不會登載，事後我們公司以每坪二
    十五萬元的價錢計算成本，我們有核算過應該是可以賺錢的，業務人員跟公司的
    解釋向甲○○買的土地因為不靠馬路所以價錢比較低，乙○○因為土地臨馬路所
    以價錢比較高」、「新偕中要聲請增資及股票上市跟我們會計作業程序非常有關
    係，所以我們會特別謹慎審核所有的會計憑證。後來辦理增資及公開發行所提供
    的財務報表是我們製做，但是都有經過會計師審核。當初審核的過程，原則上一
    些需要的報表，都經會計師審核完，另外可能有需要補一些說明資料，這些跟合
    約、合同都無關，我印象中這件沒有被證管會及其他相關單位審核退件。我記得
    這件案子辦的很順利」等語。經查，本件新偕中公司係於七十八年六月一日透過
    乙○○向甲○○買入系爭七筆土地之應有部分十分之六，及同年月六日向乙○○
    購買同七筆土地之另應有部分十分之四，二筆買賣契約相差僅五日，又均係作為
    新偕中公司亞熱帶新都第一、二期基地（此有本院八十七年度自字第三七七號卷
    附證管會於八十八年一月十四日函復本院所附之建業聯合會計師事務所之函說明
    甚明），且丙○○、乙○○二人於八十七年四月二十三日對被告丁○○提起自訴
    之自訴狀中亦陳明係乙○○代理新偕中公司向甲○○購買土地，此皆經本院調取
    本院八十七年度自字第三七七號刑事卷宗（並影印卷宗資料附本案卷）核閱無訛
    ；參以乙○○於本院八十三年度訴字第四三四號其與丙○○被訴背信一案八十三
    年二月二十八日審理時所供稱：「（問：為何新偕中向你買要二十五萬元？）當
    時土地飆漲甚快，甲○○的是四個月前所談的價格，等到我時已飆至二十五萬元
    」、及在台灣高等法院台中分院八十九年度上訴字第九○七號被告丁○○偽造文
    書一案調查時所證稱：「（問：七十八年六月一日及七十八年六月六日之買賣，
    有沒參與買賣契約或價格議定？）事情他都很清楚，財務都是他管的，買賣價格
    為何會差那麼多，是因為買賣前四、五個月台中地院拍賣時，我跟甲○○就有意
    標這塊地，他沒錢，是我出資的，當時房地價格變動很快，後來甲○○為了回饋
    我，又急需資金蓋房子，就託我幫忙找丙○○看要不要買」等語；與甲○○在台
    灣台中地方法院檢察署八十二年度他字第七七○號八十二年八月十九日偵訊時所
    證述之：「（問：是否你六成所佔的部分比較不好，乙○○所佔四成比較好所以
    你賣得比較便宜？）當初的行情應該合理，而且沒有分割之前大家權利都一樣，
    我們也沒有分管」等語（此亦經本院調取各該案卷核閱無訛，並影印各該卷宗資
    料附本案卷可參），益證新偕中公司乃同時決定購買系爭台中縣潭子鄉○○○段
    二十五之一、二十五之二十、二十五之二十一、三十九之十一、四十之一、一七
    一之十一、一七一之二十三號等七筆土地中甲○○與乙○○共有之部分，共同供
    作建築用地而整體利用，並其各筆完整土地之買賣既皆透過乙○○為之，則其價
    值若干，在七十八年六月一日購買之初即可判斷，焉有在購入甲○○之部分後，
    再提高乙○○部分之理？且已足認被告上開所辯：伊並未參與本件買賣契約訂立
    之過程，及二次契約之買賣單價會有如此大之差距係事後新偕中公司以每坪二十
    五萬元的價錢計算成本，認仍可賺錢，並因向甲○○買的土地不靠馬路所以價錢
    比較低，乙○○因為土地臨馬路所以價錢比較高等語等情純屬事後卸責之詞，不
    足採信。次查，乙○○與新偕中公司間就七十八年六月六日之土地買賣契約書所
    載，總價額固為二億九千五百三十三萬七千五百元，然其中尾款一億四千四百三
    十三萬七千三百四十三元，新偕中公司實際並未支付，此由新偕中公司於七十九
    年十二月二十八日開票存入乙○○在彰化商業銀行北三重埔分行0000000
    0000之帳戶後，同日即由新偕中公司財務人員賴月珠連同另筆土地價款合計
    二億一千二百五十七萬餘元悉數領取完畢（參彰化商業銀行北三重埔分行八十四
    年四月六日彰北重字第七七五號函附於台灣台中地方法院檢察署八十三年度偵字
    第一七三九九號偵查卷，該案卷宗亦經本院調取影印後以影卷附本案卷可考）即
    可證明；而乙○○竟對當日存提情形供陳「（問：該筆土地尾款一億四千四百三
    十三萬七千三百四十三元，為何又於當日分為數筆提領完畢？流向為何？）七十
    九年十二月二十八日我出售予新偕中建設公司兩個工地（天廈工地及亞熱帶工地
    ）之土地尾款六千八百二十三萬九千二百三十三元及一億四千四百三十三萬七千
    三百四十三元均同時到期，且前述兩筆土地尾款均充作入股金及償還債務，以致
    均由新偕中建設公司負責人丙○○指示公司職員賴月珠前往銀行辦理存入及提領
    手續，至於又在當日將前述二筆土地尾款共二億一千二百五十七萬六千五百七十
    六元，分為十筆二千萬元及一筆一千二百五十七萬六千五百七十六元，全數提領
    之原因及流向，應問丙○○及賴月珠才清楚」等語（詳該偵查卷第四十一頁），
    苟新偕中公司係以契約所定之二億九千餘萬元購買該土地，則為出賣人之乙○○
    縱有另以應繳之股金與本件買賣契約所得受領之價金相互抵銷之情事，對於其餘
    價金一億四千餘萬元鉅款，豈有不知收付明細及對自己帳戶之存款流向不加聞問
    之理？又乙○○所有之上開土地應有部分十分之四之共有人蔡長海於台灣台中地
    方法院檢察署檢察官偵訊時供稱：其以出賣該土地所得加入新偕中公司為股東，
    至於買賣價金多少及過程，伊並不清楚等語（詳前揭八十二年度他字第七七０號
    卷第十五頁），而該土地之另一共有人吳李素卿之夫吳秀吉亦供稱：伊僅領一億
    餘元，餘款有無支付，伊並不清楚等語，苟丙○○確係以契約所定之二億九千餘
    萬元購買該土地，則出賣人之共有人蔡長海、吳秀吉對於其餘半數價金之一億四
    千餘萬元，豈有不知是否支付之理？凡此皆與一般常情有違甚明。再者，依本院
    八十三年度訴字第四三四號卷內所附調查人員於新偕中公司搜索所得之帳冊記載
    ，新偕中公司於七十九年十二月二十八日，以內部往來會計科目上，摘要欄上記
    載亞熱帶土地尾款，借方一億四千四百三十三萬七千三百四十三元，銀行存款科
    目，摘要欄記載支票號碼（000000000）貸方一億四千四百三十三萬七
    千三百四十三元，於同年月二十九日應付帳款科目，摘要欄為應付土地款，借方
    欄內為一億四千四百三十三萬七千三百四十三元，內部往來欄內，摘要為「資訊
    」，貸方欄內為一億四千四百三十三萬七千三百四十三元，可知上開一億四千四
    百三十三萬七千三百四十三元之土地買賣價金，係於同年月二十八日，以內部往
    來科目取得一億四千四百三十三萬七千三百四十三元，再將該款以000000
    000號支票存入新偕中公司，復於同年月二十九日，將該款以應付土地款支付
    ，但實際上係以內部往來科目「資訊」名義沖帳，參以丙○○於彰化商業銀行北
    三重分行第00－00000－0號帳戶，於七十九年十二月二十八日，以支票
    提領一億四千四百三十三萬七千三百四十三元現金，而新偕中公司於同分行第0
    0－00000－0帳戶，於同日以000000000號支票（支票正面記載
    科目為存款）存入該一億四千四百三十三萬七千三百四十三元等情，亦有彰化商
    業銀行北三重埔分行八十五年四月八日彰北重七０四號函附於台灣高等法院台中
    分院八十三年度上訴字第四二四號卷第十七頁可稽，益證該筆款項僅由丙○○私
    人戶頭中提出，供新偕中公司作帳後，再透過二次沖轉返還丙○○已矣，新偕中
    公司並未實際支付予乙○○，而時任會計經理之被告丁○○亦於本院八十七年自
    字第三七七號一案八十七年六月三十日審理時，供稱：乙○○係在賣土地與新偕
    中公司後入股，買地及入股係二回事，乙○○入股是另外交股金等語明確，是以
    乙○○未收取之買賣價款亦非以入股金方式抵銷之至明。另上開土地交易價格異
    常，經財政部賦稅署調查後，新偕中公司亦承認購入成本確有偏高情形，同意依
    向甲○○購入之單價減列成本，經換算後共減列一億四千餘萬元，有財政部證券
    管理委員會八十二年二月四日（八二）台財證一第００二六五號函、新偕中公司
    書立之新會字第○九○○七號說明書及乙○○（八十二年八月十八日所立）、蔡
    長海（八十二年九月二十日所立）、吳李素卿（未載日期）等人立切結書內載「
    ：：亞（一）土地調減一億四千二百八十萬一千五百八十八元之款項由買受人承
    擔」分別附於本院八十三年度訴字第四三四號刑事卷宗及該案偵查卷可稽，是以
    乙○○等與新偕中公司間就七十八年六月六日之買賣標的應僅為已支付之一億五
    千一百萬零一百五十七元，以本件買賣標的共約一千一百八十一點三五坪計，平
    均每坪十二萬七千八百二十元，與新偕中公司於七十八年六月一日向甲○○所購
    買者之每坪十二萬七千八百二十元相同，方為可採。再查被告於本院八十七年度
    自字第三七七號一案八十七年六月三十日審理中另供稱：（新偕中）公司買土地
    ，確定數額，我們（應係指會計部門）會開出相同價額的本票，向乙○○、甲○○買土地時，伊均參與事後付款，且其參與之程度係一直到土地過戶完畢等語，
    此復參諸前已論述之乙○○對被告丁○○參與本案程度之證述內容，足認被告對
    新偕中公司七十八年六月一日及同年六月六日所訂買賣契約之實際價格若干當知
    之甚詳，雖被告於本案辯稱：伊沒有參與買賣過程，如果伊有參與的話，那些賣
    方的當事人應該認識伊，伊也要認識他們，然甲○○伊從未見過，至於乙○○、
    蔡長海、吳李素卿這些人是新偕中公司的股東所以伊認識，但伊印象中這些股東
    賣了兩塊土地給新偕中，而不知道是賣了哪一塊土地給新偕中後，他們才成為新
    偕中股東，所以伊認識他們，甲○○伊確從頭到尾都沒有見過面，也不認識他，
    伊開始接觸本案，就是董事長拿合約給出納，出納才轉給會計，會計才開始憑合
    約作為做帳的憑證等語；然徵諸此與其在本院八十三年度訴字第四三四號一案八
    十三年五月三十日審理時所陳稱之：「（問：本案甲○○、乙○○買賣是你經手
    ？）是原於新偕中公司任副總經理當時，丙○○委託乙○○購土地，於七十八年
    三、四月間委託，於五月間乙○○回報，由我鑑價分析，即由新偕中向甲○○購
    買」、「（問：二次價格何人決定？）二次均乙○○報價，由我分析後再報價給
    丙○○，由梁作最後決定」等語等情顯有出入，應認被告此部分之所辯，顯亦屬
    事後飾卸之詞，不足採信。末查，被告於八十三年九月二十一日本院八十三年度
    訴字第四三四號案件審理中自承：伊於七十八年六月至七十九年十二月底均係擔
    任新偕中公司之經理，主管會計業務，公司帳冊由伊負責等語；於本院八十七年
    度自字第三七七號一案八十七年六月三十日審理時亦供稱：會計在列出帳冊時，
    均經其審核等語，則被告係新偕中公司主辦會計人員甚明，又於本院八十七年度
    自字第三七七號一案中，自訴人丙○○、乙○○與被告丁○○對本件被告於新偕
    中公司八十一年四月間辦理增資並補辦公開發行股票事宜時，為統籌負責之人一
    情亦分別陳明在卷，有該案影卷附本案卷可稽；再參諸證管會八十八年一月十四
    日函復本院所附之新偕中公司發行新股申請書所附之資產負債表上主辦會計係蓋
    被告之印章，負責人蓋丙○○之印章一情，更堪以認定。而被告既明知新偕中公
    司與乙○○間就七十八年六月六日之土地買賣價金非為二億九千五百三十三萬七
    千五百元，竟仍於帳冊上記載土地尾款、「資訊」一億四千四百三十三萬七千三
    百四十三元等不實事項，及資產負債表所附之財務報表上記載該筆土地之契約總
    價為二億九千五百三十三萬七千五百元（此財務報表附註附於八十二年度他字第
    七七○號卷第十三頁），顯係將明知不實之事項登載於業務上所制成之帳冊後，
    進而向證管會提出行使，而使證管會承辦人員逕將之登載於職務上所作成之相關
    受理與審核文件之公文書上，其事證已明，被告丁○○之犯行堪以認定。
二、按被告既係新偕中公司之主辦會計人員，其明知為不實之事項竟使不知情之該公
    司成年會計人員登載於帳冊及財務報表上，並據以經由不知情之會計師事務所人
    員向證管會提出行使，故核其所為，係犯修正前商業會計法第六十六條第一款之
    明知不實事項而記入帳冊罪（按被告行為後商業會計法業經於八十四年五月十九
    日修正公布，其後於八十七年及八十九年部分條文再修正，然七十一條之刑度未
    變，比較修正前後法律之規定，以修正前之法律有利被告，依刑法第二條第一項
    但書規定，應適用修正前之法律，即八十四年五月十九日修正前之商業會計法第
    六十六條第一款之罪；又雖被告此部分所為同時觸犯刑法第二百十五條之規定，
    然因商業會計法該條係刑法第二百十五條之特別規定，依法規競合原則應優先適
用，均附予敘明），與刑法第二百十四條使公務員登載不實罪。被告與乙○○、
    丙○○間，就前開明知不實事項而記入帳冊犯行，有犯意聯絡、行為分擔，為共
    同正犯，而被告等基於單一之犯意，就同一事件，利用不知情之成年會計人員接
    續為不實登載，為間接正犯，亦屬接續犯。又被告上開所犯修正前商業會計法第
    六十六條第一款之罪與使公務員登載不實罪，均係為辦理公司增資而為之，有手
    段、目的之牽連關係，為牽連犯，依刑法第五十五條之規定，從一重之修正前商
    業會計法第六十六條第一款之罪處斷。爰審酌被告之品行、本件為使任職之新偕
    中公司資產負債膨脹，而有此犯行，足以影響主管機關對公司業務管理之正確性
    ，影響不可謂不深遠，及其手段，犯後態度等一切情狀，量處如主文所示之刑，
    並諭知易科罰金之折算標準（按刑法第四十一條原規定犯最重本刑為三年以下有
    期徒刑以下之刑之罪，而受六個月以下有期徒刑或拘役之宣告者，得易科罰金，
    而該法條業經立法院三讀通過修正為犯最重本刑為五年以下有期徒刑以下之刑之
    罪，而受六個月以下有期徒刑或拘役之宣告，得易科罰金，並經總統於九十年一
    月十日以華總一義字第九○○○○○三八○○號公布，於九十年一月十二日起生
    效，比較新舊法之規定，以新法較有利於被告，自應適用裁判時之法律，爰依修
    正後之刑法認本件得以諭知易科罰金；又按現行罰金罰鍰提高標準條例第二條所
    為：「依刑法第四十一條易科罰金或第四十二條第二項易服勞役者，均就其原定
    數額提高為一百倍折算一日；法律所定罰金數額未依本條例提高倍數，或其處罰
    法條無罰金刑之規定者，亦同。」之規定，前係戡亂時期罰金罰鍰提高標準條例
    第二條第一項：「依刑法第四十一條易科罰金或第四十二條第二項易服勞役者，
    均就其原定數額提高為十倍折算一日；法律所定罰金數額未依本條例提高倍數，
    或其處罰法條無罰金刑之規定者，亦同。」之規定，而本件被告行為後「戡亂時
    期罰金罰鍰提高標準條例」，業於八十年五月六日經總統公布修正為「罰金罰鍰
    提高標準條例」，並於八十年五月八日生效；復於八十二年二月五日另經總統令
    修正公布第二條將該條第一項之提高倍數由十倍修正為提高至一百倍之現行規定
    ，且於八十二年二月七日生效，此部分比較新舊法之規定，以舊法較有利於被告
    ，自應適用行為時之法律，爰依修正前之戡亂時期罰金罰鍰提高標準條例第二條
    第一項規定諭知易科罰金之折算標準），以示懲儆。
據上論斷，應依刑事訴訟法第二百九十九條第一項前段，修正前商業會計法第六十六
條第一款，刑法第十一條前段、第二十八條、第二百十四條、第五十五條、第二條第
一項、修正後第四十一條第一項前段，罰金罰鍰提高標準條例第一條前段、修正前戡
亂時期罰金罰鍰提高標準條例第二條第一項，判決如主文。
中      華      民      國      九十二    年      九    月    二十六    日
                                台灣台中地方法院刑事第二庭
                                    法  官  張  智  雄
右正本證明與原本無異。
如不服本判決，應於判決送達後十日內向本院提出上訴狀，上訴於臺灣高等法院臺中
分院( 須附繕本 )。
                                    書記官
中      華      民      國      九十二    年      十    月      二     日
附錄論罪科刑法條
中華民國刑法第二百一十四條
 (使公務員登載不實罪)
明知為不實之事項，而使公務員登載於職務上所掌之公文書，足以生損害
於公眾或他人者，處三年以下有期徒刑、拘役或五百元以下罰金。
商業會計法第七一十條
商業負責人、主辦及經辦會計人員或依法受託他人處理會計事務之人員有左列情事之
一者，處五年以下有期徒刑、拘役或科或併科新台幣十五萬元以下罰金。
    一、以明知為不實之事項，而填製會計憑證或記入帳冊者。
    二、故意使應保存之會計憑證、帳簿報表滅失毀損者。
    三、意圖不法之利益而偽造、變造會計憑證、帳簿報表內容或撕毀其頁數者。
    四、故意遺漏會計事項不為記錄，致使財務報表發生不實之結果者。
    五、其他利用不正當方法，致使會計事項或財務報表發生不實之結果者。


司法院資訊處製作；財團法人民間司法改革基金會備份。
